臺灣高雄地方法院刑事判決　　　　　　　　　　　　九十二年度訴字第二四七號
　　公　訴　人　臺灣高雄地方法院檢察署檢察官
　　被　　　告　丙○○
　　選任辯護人　戊○○律師
　　兼
右列被告因案件，經檢察官聲請簡易判決處刑（九十二年度偵緝字第一二四０號）暨
移
判決處刑，改依通常程序審理，嗣因被告就被訴事實為有罪之陳述，經本院合議庭裁
定由受命法官獨任適用簡式審判程序審理，本院判決如左：
    主  文
丙○○幫助納稅義務人以不正當方法逃漏稅捐，處有期徒刑參月，如易科罰金，以參
佰元折算壹日。
    事  實
一丙○○（原名李圭玉）於民國八十八年十月八日，在高雄市左營區○○○路三五號
  設立「華銨資訊有限公司」（下稱華銨公司），並登記為該公司之負責人，嗣於八
  十九年九月五日，丙○○借用員工顏聖霖之名義辦理華銨公司負責人之變更登記，
  但丙○○仍擔任該公司之實際負責人，且為從事填製扣繳憑單等業務上文書之人，
  其明知丁○○並未於八十九年間在華銨公司工作及支薪，竟基於業務上登載不實及
  幫助納稅義務人華銨公司逃漏營利事業所得稅之犯意，利用不知情之成年會計師，
  製作內容為丁○○於八十九年間在該公司工作並支領新臺幣（下同）三十九萬三千
  元之薪資之不實事項之各類所得扣繳暨免扣繳憑單（下稱扣繳憑單），並填載營利
  事業所得稅結算申報書等文件，連同前開扣繳憑單，持向財政部高雄市國稅局申報
  華銨公司八十九年度營利事業所得稅而加以行使，使華銨公司之營業成本增加，營
  利所得減少，以此不正當方式幫助納稅義務人華銨公司逃漏八十九年度營利事業所
  得稅額總計十萬零五百四十三元，足以生損害於丁○○之權益及稅捐稽徵機關對於
  稅捐稽徵之正確性。嗣經丁○○於九十一年九月九日向財政部台灣省南區國稅局岡
  山稽徵所提出檢舉，始知上情。
二丙○○又於九十一年一月十八日，將華銨公司之負責人由顏聖霖之名義變更登記為
  其本人之名義，其仍為從事填製扣繳憑單等業務上文書之人，明知己○○於九十年
  間僅在該公司工作九個月（四月至十二月）共支薪十九萬一千四百元，而甲○○於
  九十年間僅在該公司工作三個月（十月至十二月）共支薪七萬七千四百元，竟承前
  業務上登載不實之犯意，利用不知情之成年會計師，製作內容為己○○、甲○○於
  九十年間均在該公司工作且各支領五十五萬元之薪資等不實事項之扣繳憑單，並填
  載營利事業所得稅結算申報書等文件，連同前開扣繳憑單，持向財政部高雄市國稅
  局申報華銨公司九十年度營利事業所得稅而加以行使，足以生損害於己○○、甲○○之權益及稅捐稽徵機關對於稅捐稽徵之正確性。嗣經己○○於九十二年九月八日
  向財政部臺灣省南區國稅局屏東縣分局提出檢舉，及甲○○於九十二年十月二十九
  日向臺灣高雄地方法院檢察署檢察官提起告訴，始知上情。
三案經財政部臺灣省南區國稅局岡山稽徵所函送臺灣高雄地方法院檢察署檢察官偵查
  起訴暨移送併案審理。
    理  由
一按本件被告丙○○所犯係死刑、無期徒刑、最輕本刑為三年以上有期徒刑以外之罪
  ，其於準備程序就前揭被訴事實為有罪之陳述，經受命法官告知簡式審判程序之旨
  ，並聽取其與公訴人之意見後，本院認無不得或不宜改依簡式審判程序進行之情事
  ，依刑事訴訟法第二百七十三條之一第一項、第二百八十四條之一規定，裁定本件
  由受命法官獨任進行簡式審判程序，合先敘明。
二右揭事實欄一部分之犯罪事實，業據被告丙○○於偵查及本院審理中坦承不諱，核
  與被害人丁○○於偵訊中之指述及於本院審理中之證述相符，復有財政部臺灣省南
  區國稅局岡山稽徵所九十一年九月十一日函所附被害人丁○○之檢舉書、承諾書、
  八十九年度未申報核定之綜合所得稅核定通知書、各類所得扣繳暨免扣繳媒體申報
  資料、財政部高雄市國稅局左營稽徵所九十二年九月三日財高國稅左營所字第０九
  二００一三０八七號函所附華銨公司八十九年度營業事業所得稅結算申報書、資產
  負債表、營業事業所得稅結算申報核定通知書、華銨公司八十八年十月八日設立登
  記事項卡、八十九年三月二十七日變更登記表、八十九年九月五日設立登記表各一
  份附卷可稽。且財政部高雄市國稅局左營稽徵所前開函文中業已載明若丁○○所得
  確屬虛報，則華銨公司八十九年度應補徵營利事業所得稅額十萬零五百四十三元等
  語。綜上足認，被告前揭自白與事實相符，應堪採為論罪之依據。則被告右揭利用
  不知情之成年會計師，製作內容為被害人丁○○於八十九年間在華銨公司工作並支
  領三十九萬三千元之薪資之不實事項之扣繳憑單，並填載營利事業所得稅結算申報
  書等文件，持向財政部高雄市國稅局申報華銨公司八十九年度營利事業所得稅而加
  以行使，以此不正當方式幫助納稅義務人華銨公司逃漏八十九年度營利事業所得稅
  十萬零五百四十三元之事實，應堪認定。
三右揭事實欄二部分之犯罪事實，業據被告丙○○於本院審理中坦承不諱，核與被害
  人己○○於本院審理中之證述及告訴人甲○○於本院審理中之指訴均相符，復有財
  政部臺灣省南區國稅局屏東縣分局九十二年十一月五日南區國稅屏縣二字第０九二
  ００四三一六八號函所附被害人己○○之檢舉書、說明書、各類所得扣繳暨免扣繳
  憑單、台北銀行帳號000000000000號活期儲蓄存款帳戶九十年五月四
  日至九十一年一月四日薪資入帳之存摺明細、財政部臺灣省南區國稅局左營稽徵所
  九十二年十月二十二日函所附告訴人甲○○之九十年度未申報核定之綜合所得稅核
  定通知書、九十年十一月五日至九十一年一月四日薪資入帳之存摺明細、財政部高
  雄市國稅局左營稽徵所九十三年二月四日財高國稅左營所字第０九三０００一０四
  三號函所附告訴人甲○○之各類所得扣繳暨免扣繳憑單、華銨公司九十年度營業事
  業所得稅結算申報書、資產負債表、營業事業所得稅結算申報核定通知書、股東可
  扣抵稅額帳戶變動明細申報表核定通知書、華銨公司九十一年一月十八日變更登記
  表各一份附卷可稽。綜上足認，被告前揭自白與事實相符，應堪採為論罪之依據。
  則被告右揭利用不知情之成年會計師，分別虛報被害人己○○薪資收入三十五萬八
  千六百元及告訴人甲○○薪資收入四十七萬二千六百元，而製作內容為被害人己○○、告訴人甲○○於九十年間均在該公司工作且各支領五十五萬元之薪資等不實事
  項之扣繳憑單，並填載營利事業所得稅結算申報書等文件，持向財政部高雄市國稅
  局申報華銨公司九十年度營利事業所得稅而加以行使之事實，亦堪認定。
四按稅捐稽徵法第四十七條第一款所定，公司法規定之公司負責人應受處罰，係自同
  法第四十一條轉嫁而來，非因身分成立之罪，此一處罰主體專指公司法規定之公司
  負責人而言；倘非公司之負責人，即非轉嫁之對象，縱有參與逃漏稅捐之行為，應
  適用特別規定，成立同法第四十三條第一項之幫助逃漏稅捐罪，不能論以同法第四
  十一條逃漏稅捐罪之共同正犯，最高法院八十九年度臺上字第一六四二號判決要旨
  參照。核被告丙○○右揭事實欄一部分所為，係華銨公司之實際負責人及從事填製
  扣繳憑單等業務上文書之人，其利用不知情之成年會計師，製作內容為被害人丁○○於八十九年間在該公司工作並支薪之不實事項之扣繳憑單，並填載營利事業所得
  稅結算申報書等文件，持向稅捐稽徵機關申報而加以行使，因而幫助納稅義務人華
  銨公司逃漏八十九年度營利事業所得稅，足以生損害於被害人丁○○之權益及稅捐
  稽徵機關對於稅捐稽徵之正確性之行為，係犯稅捐稽徵法第四十三條第一項之幫助
  納稅義務人以不正當方法逃漏稅捐罪及刑法第二百十六條、第二百十五條之行使業
  務上登載不實之文書罪。檢察官聲請簡易判決處刑書之所犯法條欄雖漏未援引刑法
  第二百十六條、第二百十五條之規定，惟犯罪事實欄業已敘明該部分犯罪事實，應
  認該部分犯罪事實業據檢察官聲請簡易判決處刑。又檢察官雖就被告所犯幫助納稅
  義務人以不正當方法逃漏稅捐罪部分，認被告係涉犯稅捐稽徵法第四十一條之納稅
  義務人以詐術逃漏稅捐罪嫌，惟查，華銨公司係依公司法設立登記之公司，且被告
  為此部分犯行時，該公司之名義負責人為顏聖霖，業如前述，是被告雖為該公司之
  實際負責人，惟究非屬稅捐稽徵法第四十一條所規定之納稅義務人，故被告應係以
  幫助之故意，以前揭業務上登載不實之方式，幫助華銨公司逃漏稅捐，自係觸犯稅
  捐稽徵法第四十三條第一項之幫助納稅義務人逃漏稅捐罪，檢察官逕以稅捐稽徵法
  第四十一條規定聲請簡易判決處刑，尚有未洽，惟其基本社會事實同一，本院自應
  予審理，並變更其聲請簡易判決處刑之法條。另核被告右揭事實欄二部分所為，係
  華銨公司之名義負責人及從事填製扣繳憑單等業務上文書之人，其利用不知情之成
  年會計師，分別虛報被害人己○○薪資收入三十五萬八千六百元及告訴人甲○○薪
  資收入四十七萬二千六百元，而製作內容為被害人己○○及告訴人甲○○於九十年
  間均在該公司工作且各支領五十五萬元之薪資等不實事項之扣繳憑單，並填載營利
  事業所得稅結算申報書等文件，持向稅捐稽徵機關申報而加以行使，足以生損害於
  被害人己○○、告訴人甲○○之權益及稅捐稽徵機關對於稅捐稽徵之正確性之行為
  ，係犯刑法第二百十六條、第二百十五條之行使業務上登載不實之文書罪。又被告
  利用不知情之成年會計師為上開犯行，為間接正犯。被告明知為不實之事項而登載
  於業務上作成文書後，復持以行使，其業務上登載不實之低度行為為行使之高度行
  為所吸收，不另論罪。又被告申報華銨公司九十年度營利事業所得稅時，基於一個
  犯罪決意，分別在上開己○○、甲○○二人名義扣繳憑單上為虛偽不實之登載，及
  持以行使之行為，均為接續犯，屬單純一罪。被告右揭事實欄一二部分行使業務上
  登載不實之文書犯行，時間緊接，手法相同，觸犯構成要件同一之罪名，顯係基於
  概括犯意反覆為之，為連續犯，應依刑法第五十六條規定以一罪論，並加重其刑。
  被告所犯上開行使業務上登載不實文書罪及幫助納稅義務人以不正當方法逃漏稅捐
  罪間，有方法目的之牽連關係，應從一重之幫助納稅義務人以不正當方法逃漏稅捐
  罪處斷。檢察官雖未就被告右揭事實欄二部分之行使業務上登載不實之文書犯行聲
  請簡易判決處刑，惟被告此部分犯罪事實，與前揭聲請簡易判決處刑並經論罪科刑
  之行使業務上登載不實之文書罪間，有連續犯之裁判上一罪關係，已如前述，為聲
  請簡易判決處刑之效力所及，本院自應併予審理。爰審酌被告於申報華銨公司八十
  九年度營利事業所得稅時，擔任華銨公司之實際負責人，竟虛報被害人丁○○之薪
  資所得三十九萬三千元，幫助華銨公司逃漏該年度營利事業所得稅十萬零五百四十
  三元；於申報華銨公司九十年度營利事業所得稅時，擔任該公司之名義負責人，復
  分別浮報員工己○○、甲○○之薪資所得三十五萬八千六百元及四十七萬二千六百
  元，足生損害於丁○○、己○○、甲○○三人，並破壞國家稅捐稽徵之正確性，惟
  念其犯後坦承犯行，態度良好，尚具悔意等一切情狀，量處如主文所示之刑，並諭
  知易科罰金之折算標準。
五檢察官聲請簡易判決處刑意旨另以被告丙○○偽造被害人丁○○自八十九年一月起
  至同年十二月止，在該公司工作向其支領工資三十九萬三千元之工資表之事實，而
  認被告此部分另涉犯刑法第二百十條之行使偽造私文書罪嫌。按犯罪事實應依證據
  認定之，無證據不得認定犯罪事實；被告或共犯之自白，不得作為有罪判決之唯一
  證據，仍應調查其他必要之證據，以察其是否與事實相符，刑事訴訟法第一百五十
  四條第二項、第一百五十六條第二項分別定有明文。經查，被告固於本院審理中自
  白持偽造之丁○○名義印章，在華銨公司八十九年一月至十二月之工資表上蓋印十
  二次，而偽造被害人丁○○自八十九年一月起至同年十二月止，在華銨公司工作向
  其支領工資三十九萬三千元之工資表乙情，惟被害人丁○○並未指述被告有偽造印
  章及工資表之事實，且本院遍查全案卷證資料亦無偽造之丁○○名義印章及工資表
  扣案可資佐證，揆諸前開說明，既查無其他補強證據足以擔保被告前揭自白之真實
  性，尚難僅憑被告前揭自白遽認被告有偽造印章及工資表之犯行，既不能證明被告
  此部分犯罪，依法本應為無罪之判決，惟檢察官認此部分與前揭罪科刑部分，有方
  法結果之牽連關係，爰不另為無罪之諭知，併此敘明。
六至檢察官九十二年度偵字第二三六四八、二二八三七號移送併案審理關於被告丙○○涉犯稅捐稽徵法罪嫌部分，按稅捐稽徵法第四十七條第一款規定：公司法規定之
  公司負責人，關於納稅義務人應處徒刑之規定適用之。其法律上之性質，因法人無
  受徒刑處罰之適應性，且公司與公司負責人，在法律上並非同一之人格主體，納稅
  義務人係公司組織而應受處罰者，僅以關於納稅義務人應處徒刑之規定，轉嫁處罰
  公司負責人而已，為代罰性質，則公司負責人，自無與他人有犯意聯絡、行為分擔
  而成立共同正犯之可能。縱令由公司負責人代表公司為之，究非公司負責人本人之
  犯罪行為，故與公司負責人自己所為之其他犯罪行為間，無方法結果牽連關係之可
  言，最高法院七十五年臺上字第六一八三號判例、八十九年度臺上字第五一一七號
  、八十九年度臺非字第二六八號、八十九年度臺上字第一六四二號判決要旨參照。
  查被告右揭事實欄二部分於擔任華銨公司之名義負責人而申報該公司九十年度營利
  事業所得稅時，虛報己○○、甲○○之薪資所得，使納稅義務人華銨公司逃漏該年
  度營利事業所得稅二十萬七千八百元之事實，固有財政部高雄市國稅局左營稽徵所
  九十三年二月四日財高國稅左營所字第０九三０００一０四三號函在卷可佐，惟依
  前開說明，被告僅係依稅捐稽徵法第四十七條第一款規定，代替公司受徒刑之處罰
  ，與其本身為犯罪主體所犯其他罪名間，不具牽連犯或連續犯之裁判上一罪關係，
  則被告此部分所犯稅捐稽徵法第四十七條第一款、第四十一條罪嫌，自非本件檢察
  官聲請簡易判決處刑效力所及，應退回由檢察官另行處理。
據上論斷，應依刑事訴訟法第四百五十二條、第二百七十三條之一第一項、第二百八
十四條之一、第二百九十九條第一項前段、第三百條，稅捐稽徵法第四十三條第一項
，刑法第十一條前段、第五十六條、第二百十六條、第二百十五條、第五十五條、第
四十一條第一項、罰金罰鍰提高標準條例第一條前段、第二條，判決如主文。
本案經檢察官乙○○到庭執行職務。
中      華      民      國    九十三    年      三      月    二十五    日
                                  臺灣高雄地方法院刑事庭
    法  官 王雅苑
右正本證明與原本無異。
如不服本判決，應於判決送達後十日內，向本院提出上訴狀。
                                      書記官 黃琬婷
中      華      民      國    九十三    年      三      月    二十五    日
附錄法條：
稅捐稽徵法第四十三條
 (教唆或幫助逃漏稅捐等之處罰)
教唆或幫助犯第四十一條或第四十二條之罪者，處三年以下有期徒刑、拘
役或科新台幣六萬元以下罰金。
中華民國刑法第二百一十五條
(業務上文書登載不實罪)
從事業務之人，明知為不實之事項，而登載於其業務上作成之文書，足以
生損害於公眾或他人者，處三年以下有期徒刑、拘役或五百元以下罰金。
中華民國刑法第二百一十六條
(行使偽造變造或登載不實之文書罪)
行使第二百十條至第二百十五條之文書者，依偽造、變造文書或登載不實
事項或使登載不實事項之規定處斷。
